【裁判字號】    95,抗,52
【裁判日期】    951207
【裁判案由】    拍賣抵押物
【裁判全文】
臺灣屏東地方法院民事裁定                95年度抗字第52號
抗  告  人  甲○○
                        樓之2.
代  理  人  黃吉雄律師
相  對  人  台灣土地銀行股份有限公司
法定代理人  丁○○
代  理  人  乙○○
            丙○○
上列抗告人因與相對人間拍賣抵押物事件，對於中華民國95年8
月29日本院95年度拍字第235 號裁定提起抗告，本院裁定如下：
    主  文
抗告駁回。
抗告程序費用新臺幣壹仟元由抗告人負擔。
    理  由
一、本件原裁定意旨略以：如附表所示之2 筆土地（下稱系爭2
    筆土地）為訴外人方金鎰提供，就訴外人鄭添洄分別於民國
    81年1 月13日起至101 年1 月13日止、81年2 月19日起至10
    1 年2 月19日止，在新臺幣（下同）480 萬元及144 萬元範
    圍內向相對人借款債務為擔保，方金鎰嗣於90年8 月31日移
    轉系爭2 筆土地予抗告人所有，有相對人所提出之債權證明
    文件，即訴外人鄭添洄邀同訴外人方金鎰為連帶保證人與相
    對人（即法人合併前之屏東縣枋寮地區農會）於81年1 月20
    日所簽訂之放款借據影本1 件，金額為新台幣400 萬元，及
    附卷之抵押權設定契約書、他項權利證明書等文件影本可稽
    。訴外人方金鎰既提供系爭2 筆土地為債務擔保，又任借款
    人鄭添洄之連帶保證人而簽定上開擔保放款借據，則此項連
    帶保證借款債務，形式上即為本件抵押權所擔保之範圍，雖
    抗告人具狀表示系爭2 筆土地係擔保訴外人方金鎰向相對人
    所借款之另2 筆400 萬元及120 萬元債務，且訴外人方金鎰
    已清償向相對人所借款之上開債務，然此為實體上法律關係
    存否之爭執，抗告人自得另行提起訴訟，以資解決，因此，
    本件相對人為拍賣抵押物之聲請，經核並無不合，應予准許
    等語。
二、抗告人抗告意旨略以：(一)系爭2 筆土地，係訴外人方金鎰向
    相對人前身屏東縣枋寮地區農會分別借款400 萬元及120 萬
    元，所設定480 萬元及144 萬元最高限額抵押權之擔保物權
    ，並非為訴外人鄭添洄之借款設定抵押登記，此從相對人提
    出之他項權利證明書，抵押權設定契約書之影本及土地登記
    謄本均明確載明義務人及債務人均為方金鎰而非鄭添洄可知
    ，況方金鎰就所借400 萬元及120 萬元業已清償並取回擔保
    放款借據原本2 紙，相對人亦不能否認，乃相對人竟以方金
    鎰另外擔保鄭添洄之400 萬元借款，主張拍賣系爭2 筆土地
    ，原審不查遽予准予拍賣抵押物之裁定，自屬違法不當。(二)
    另依最高法院81年度台抗字第114 號判例意旨、強制執行法
    第6 條第1 項第5 款及該條立法理由所示，相對人「應」提
    出債權及抵押權之證明文件「及」裁定正本，惟該文件正本
    已因清償而由枋寮地區農會交付，原審未予審查，勢必造成
    執行法院與裁定法院見解之分歧，顯非允洽云云。
三、按抵押權人，於債權已屆清償期，而未受清償者，得聲請法
    院拍賣抵押物，就其賣得價金而受清償。民法第873 條第1
    項定有明文。而抵押權人依上開規定聲請拍賣抵押物者，係
    屬非訟事件，法院所為准駁之裁定，無確定實體法上法律關
    係存否之效力，於債權及抵押權之存否，亦無既判力。故祗
    須其抵押權已經依法登記，並由抵押權人所提出之文件為形
    式上審查，已能明瞭有債權存在，且抵押債權已屆清償期而
    未受清償，法院即應為准許拍賣抵押物之裁定。如對於此項
    法律關係有爭執時，應由有爭執之人提起訴訟，以求解決，
    不得僅依抗告程序聲明其有爭執，並據為廢棄拍賣裁定之理
    由（最高法院51年台抗字第269 號判例參照）。
四、經查：抗告人主張訴外人方金鎰向相對人前身屏東縣枋寮地
    區農會分別借款400 萬元及120 萬元，業經清償完畢，並取
    回擔保放款借據原本2 紙及他項權利證明書縱然屬實，惟依
    卷附相對人所提出借款人為鄭添洄、連帶保證人為方金鎰之
    抵押借款契約書、擔保放款借據、系爭2 筆土地之抵押權設
    定契約書、他項權利證明書形式以觀，訴外人方金鎰確係擔
    保鄭添洄之債務及就系爭2 筆土地設定最高限額抵押權予相
    對人，從而，原審依首揭規定及說明，裁定准予拍賣系爭土
    地，於法自無不合。至抗告人主張：系爭2 筆土地所擔保之
    借款，非為訴外人鄭添洄之借款，相對人據以聲請拍賣系爭
    抵押物之債權非屬系爭抵押權所擔保之債權範圍內云云，已
    涉及實體問題，理應提起訴訟以求解決，尚非本件非訟事件
    所能審究，其以此為由提起抗告，求為廢棄原裁定，非有理
    由，應予駁回。
據上論結，本件抗告為無理由，依非訟事件法第21條第2 項、第
24條第1 項、第46條、民事訴訟法第495 條之1 第1 項、第449
條第1 項、第95條、第78條，裁定如主文。
中    華    民    國    95    年    12    月    7     日
                  民事第一庭    審判長法  官  徐美麗
                                      法  官  葉力旗
                                      法  官  邱玉汝
以上為正本，係照原本作成。
本裁定除以適用法規顯有錯誤為理由，並經本院許可外，不得再
抗告。如提起再抗告，應於收受後10日內，向本院提出再抗告狀
，並繳納再抗告費新台幣1,000 元。
中    華    民    國    95    年    12    月    7     日
                                      書記官  魏慧夷
┌────────────────────────────────────────────┐
│附表：                                                                 95年度抗字第52號 │
├──┬──────────────────┬─┬──────────┬───┬─────┤
│編號│ 土          地           坐      落│地│  面          積    │權 利 │權利總價值│
│    ├───┬────┬──┬──┬───┤  ├──┬──┬────┤      │最高限額  │
│    │縣  市│鄉鎮市區○段  ○○段│地  號│目│公頃│公畝│平方公尺│範 圍 │（新臺幣）│
├──┼───┼────┼──┼──┼───┼─┼──┼──┼────┼───┼─────┤
│001 │屏東  │枋寮    │水底│    │803-6 │田│00  │38  │80      │全部  │144萬元   │
│    │      │        │寮  │    │      │  │    │    │        │      │          │
├──┼───┼────┼──┼──┼───┼─┼──┼──┼────┼───┼─────┤
│002 │屏東  │枋寮    │水底│    │808-1 │旱│00  │17  │23      │全部  │480萬元   │
│    │      │        │寮  │    │      │  │    │    │        │      │          │
└──┴───┴────┴──┴──┴───┴─┴──┴──┴────┴───┴─────┘


司法院資訊處製作；財團法人民間司法改革基金會備份。
